【裁判字號】    98,附民,410
【裁判日期】    981207
【裁判案由】    誹謗
【裁判全文】
臺灣高雄地方法院刑事附帶民事訴訟判決
                                     98年度附民字第410號
原      告  甲○○
            丙○○
上二人共同
訴訟代理人  徐文彬律師
被      告  丁○○
            乙○○
            香港商壹傳媒出版有限公司台灣分公司
上  一  人
法定代理人  戊○
上三人共同
訴訟代理人  葉銘進律師
上列被告因98年度易字第838 號被告丁○○、乙○○被訴誹謗案
件，經原告提起附帶民事訴訟，請求損害賠償，本院判決如下：
    主  文
原告之訴及假執行之聲請均駁回。
    事  實  及  理  由
一、原告主張：被告丁○○係被告香港商壹傳媒出版有限公司（
    下稱被告壹傳媒公司）之文字記者，被告乙○○則為被告壹
    傳媒公司之副總編輯，丁○○於民國95、96年間因接獲不詳
    之消息來源指出，退伍軍人原告甲○○與現役軍人原告丙○○2 人共同成立川雄科技有限公司（下稱川雄公司），2 人
    為牟取不法利益，先由原告丙○○自軍中將其職務上掌管之
    海軍「原型艦自動控制系統」機密軟體複製盜出交予原告甲○○，再由原告甲○○自稱退役將領在外兜售上開軟體給各
    造船廠，使買得之廠商參與投標海軍之「光華六號」造艦計
    畫時，取得有利地位，被告丁○○遂向被告乙○○報告此事
    及查證情形，經被告乙○○認可後，被告丁○○著手撰寫標
    題為「爆海軍盜賣機密軟體醜聞」之報導，並於報導內載明
    「…甲○○看準了這點，拉攏丙○○加入川雄公司，由丙○○從1997年開始，陸續將所掌管的軍艦配置自動控制系統機
    密軟體複製盜出，拿到川雄科技公司存放，甲○○則自稱是
    退役將領，在外招搖撞騙兜售機密軟體給各造船廠，牟取暴
    利」、「慶富（指慶富造船股份有限公司，下稱慶富公司）
    在接受調查時，主動提供軟體並向調查人員表示，高科技軟
    體是向川雄科技購得，川雄當初向他們表示，這套高科技軟
    體是由國人獨家研發的自動監控系統軟體，可以有效整合船
    艦上的輪機系統，MTU 主機、發電機等系統」、「軍方人員
    透露，自動控制系統高科技軟體是我國海軍向美國購艦時，
    以每套600 萬元隨艦購買的機密軟體，不但在我國屬於機密
    軟體，連在美國都屬不得在民間流通的管制品，川雄公司根
    本是從海軍偷出，卻向購買的慶富騙是國人自行研發」等文
    字內容，完稿後交付被告乙○○審核，被告丁○○、乙○○
    皆明知上揭文字內容已足毀損原告甲○○、丙○○名譽，且
    真實與否尚未經確實查證，仍共同基於意圖散布於眾之犯意
    聯絡，將上揭文字內容刊登在被告壹傳媒公司於96年1 月18
    日所出刊之「壹週刊」第295 期中，並在全國各書局、便利
    商店等處銷售，足生損害原告甲○○、丙○○名譽，因認被
    告丁○○、乙○○涉犯刑法第310 條第2 項之散布文字誹謗
    罪，依民法第184 條第1 項、第185 條、第188 條第1 項、
    第2 項、第195 條第1 項之規定，請求損害賠償，及回復名
    譽之適當處分。並聲明：(一)被告應連帶給付原告新台幣200
    萬元及自起訴狀繕本送達翌日起至清償日止，按週年利率5
    ％計算之利息；(二)被告等應在中國時報、聯合報及自由時報
    頭版之報頭下，各以長15公分寬6 公分之版面，刊登「本人
    等以未經詳細查證之不實事項，刊載於96年1 月18日出刊之
    壹週刊第295 期中，指甲○○、丙○○共同成立川雄公司，
    為牟取暴利，共同盜賣海軍軍事機密軟體，出售給慶富公司
    等各造船廠商云云，內容已詆毀甲○○、丙○○、川雄公司
    之名譽，特此登報道歉。道歉人：香港商壹傳媒出版有限公
    司、丁○○、乙○○」之道歉啟事3 日；(三)原告願供擔保，
    請准宣告假執行。
二、被告抗辯：被告丁○○在刊出「爆海軍盜賣機密軟體醜聞」
    之報導前，業經合理查證，且依查證所得資訊，有相當理由
    確信該報導之內容為真實，已盡新聞工作者所應盡之善良管
    理人注意義務，未對原告造成不法侵害，被告等人無需負連
    帶賠償責任，且即使需負損害賠償責任，原告請求之賠償金
    額亦過高。並聲明：(一)原告之訴駁回；(二)如受不利判決，願
    供擔保，請准免為假執行。
三、按刑事訴訟諭知無罪，免訴或不受理之判決者，對於附帶民
    事訴訟部份應以判決駁回原告之訴，刑事訴訟法第503 條第
    1 項前段定有明文。而本件被告丁○○、乙○○被訴誹謗一
    案，業經刑事判決諭知被告丁○○、乙○○均無罪，依上規
    定所示，原告之訴，自應予以駁回，且原告之訴既無理由，
    假執行之聲請亦失所依附，自應併予駁回。
據上論斷，應依刑事訴訟法第503 條第1 項前段，判決如主文。
中    華    民    國    98    年    12    月    7     日
                  刑事第六庭    法  官  鄭峻明
以上正本證明與原本無異。
如不服本判決非對於刑事判決有上訴時不得上訴，並應於送達後
10日內向本院提出上訴狀。
中    華    民    國    98    年    12    月    7     日
                                書記官  吳韻芳


司法院資訊處製作；財團法人民間司法改革基金會備份。
